【裁判字號】    98,台上,3140
【裁判日期】    980604
【裁判案由】    強盜等罪
【裁判全文】
最高法院刑事判決            九十八年度台上字第三一四０號
上  訴  人  甲○○
                    巷20號
            乙○○
                    巷34號
上列上訴人等因強盜等罪案件，不服台灣高等法院台中分院中華
民國九十八年一月二十三日、九十八年三月十二日第二審判決（
九十八年度上訴字第一三四號，起訴案號：台灣彰化地方法院檢
察署九十六年度偵字第一一七二八、一一七四一號，九十七年度
偵字第三八九０、三八九一、四一二六號），提起上訴，本院判
決如下：
    主  文
上訴駁回。
    理  由
按刑事訴訟法第三百七十七條規定，上訴於第三審法院，非以判
決違背法令為理由，不得為之。是提起第三審上訴，應以原判決
違背法令為理由，係屬法定要件。如果上訴理由書狀並非依據卷
內訴訟資料，具體指摘原判決不適用何種法則或如何適用不當，
或所指摘原判決違法情事，顯與法律規定得為第三審上訴理由之
違法情形不相適合時，均應認其上訴為違背法律上之程式，予以
駁回。一、甲○○部分：(一)本件原判決綜核全部卷證資料，認上
訴人甲○○確有如原判決事實欄所載之共同搶奪二罪、共同加重
強盜六罪犯行，已詳敘所憑之證據與認定之理由。就上訴人主張
本件所犯搶奪二罪、加重強盜三罪與另加重強盜三罪，各具有集
合犯或想像競合之接續犯關係之辯解，認不足採信，亦於理由內
予以指駁、說明甚詳，因而維持第一審論處上訴人共同意圖為自
己不法之所有，而搶奪他人之動產二罪（均為累犯）；共同攜帶
兇器，以強暴至使不能抗拒，而取他人之物六罪（均為累犯）罪
刑之判決，駁回上訴人在第二審之上訴。所為論敘，俱有卷存之
證據資料可資覆按，從形式上觀察，並無判決違背法令之情形存
在。上訴意旨略以：本件犯罪時間，搶奪罪為民國九十六年十二
月八日八時三十二分，同日九時二十分，時間緊接，另六次加重
強盜罪，其中三次強盜犯行係於九十六年十二月十一日凌晨四時
至同日五時三十分間所犯，其餘三次強盜犯行係於九十六年十二
月十八日凌晨零時五十分至同日凌晨一時三十六分間所犯，則上
訴人所犯二次搶奪、三次強盜犯行、三次強盜犯行，均係在一小
時三十分間完成，顯見係各基於概括之犯意，在密切接近之一定
時、地持續實行之複次行為，依社會經驗及論理法則，於客觀上
認為符合一個反覆、延續性之行為觀念，於刑法評價上，應僅成
立一罪云云。按證據之取捨與證據之證明力如何，均屬事實審法
院得自由裁量、判斷之職權；苟其此項裁量、判斷，並不悖乎通
常一般之人日常生活經驗之定則或論理法則，又於判決內論其
何以作此判斷之心證理由者，即不得任意指摘其為違法，而據為
提起第三審上訴之合法理由。查刑法於九十四年二月二日修正公
布，於九十五年七月一日施行時，已刪除第五十六條連續犯之規
定，將在刑法上本應各自獨立評價之數罪，回歸本來就應賦予複
數法律效果之原貌。故在刑法修正施行後，有多次觸犯犯罪構成
要件相同之犯行，原則上均應一罪一罰。至於所謂接續犯，雖在
刑法之評價上僅認為成立一罪，然必須數行為於同時同地或密切
接近之時地實行，侵害同一之法益，各行為之獨立性極為薄弱，
依一般社會健全觀念，在時間差距上，難以強行分開，在刑法評
價上，以視為數個舉動之接續施行，合為包括之一行為予以評價
，較為合理，始能論以接續犯，而為包括之一罪。本件原判決依
憑上訴人於第一審及原審之自白、共同被告乙○○之證詞、證人
即被害人林小燕於偵查及第一審法院審理之證言、被害人施貝金
、王乃正、林辰諭等於警詢之供述，以及監視器翻拍照片等證據
資料，認定上訴人確有搶奪二罪，加重強盜六罪之犯行。復就上
訴人前揭所犯二次搶奪罪、三次加重竊盜罪、六次加重強盜罪，
犯罪時間、地點並非一致，每次行為在時間差距上可以分開，且
犯罪對象又非同一，足認其主觀上難認出於一次決意，在刑法評
價上亦各具獨立性，每次行為皆可獨立成罪，依社會通念，修法
後應認為數罪之評價，始符合刑罰公平原則，說明本於調查所得
心證，分別定其取捨而為事實判斷之理由。所為論斷，核無違背
客觀存在之經驗法則與論理法則。綜上，原審就上訴人前揭所犯
二次搶奪罪、六次加重強盜罪，認均犯意各別，行為互異，應予
分論併罰，自無判決不適用法則或判決理由不備之違法情形存在
，不容任意指摘。上訴意旨就屬原審採證、認事職權之適法行使
及原判決已說明事項，徒憑己見，任意指摘為違法，非適法之第
三審上訴理由。其此部分上訴違背法律上之程式，應予駁回。(二)
按刑事訴訟法第三百七十六條所列各罪之案件，經第二審判決者
，不得上訴於第三審法院，為該法條所明定。本件上訴人因竊盜
案件，原審係依刑法第三百二十一條第一項第三款論處罪刑，核
屬刑事訴訟法第三百七十六條第二款之案件。依首開說明，既經
第二審判決，自不得上訴於第三審法院，上訴人猶提起上訴，顯
為法所不許，應予駁回。二、乙○○部分：本件上訴人乙○○經
第一審判處共同搶奪二罪、共同加重強盜六罪罪刑，其不服提起
第二審上訴，原判決以上訴人所執量刑過重、犯罪情節非重大之
上訴理由，俱未依法指摘或表明第一審判決有何採證認事、用法
或量刑等足以影響判決本旨之不當或違法，而構成應予撤銷之具
體事由，因認其第二審上訴不合法律上程式，不經言詞辯論，逕
依刑事訴訟法第三百六十七條前段、第三百七十二條，駁回上訴
人在第二審之上訴，已詳敘所憑之理由，從形式上觀察，原判決
並無違背法令之情形。上訴意旨略謂：原判決認定實行加重強盜
犯罪之工具並未扣案，無從證明是否使人不能抗拒，原判決認定
加重強盜，未就被害人行交互詰問，有調查未盡及適用法則不當
之違法；上訴人於第一審承認犯行係遭押人取供，故自白之取得
缺乏公正合理性；上訴人不服第一審判決，原審於九十八年一月
二十二日並未當庭諭知駁回判決；且又通知同年二月二十六日開
庭，原審未經辯論即予判決，違背相關程式云云。經查，本件上
訴人所犯加重竊盜部分（如原判決附表五部分，經檢察官提起上
訴），原審因而通知上訴人於準備程序期日及審判期日到庭，且
原判決理由四已加以說明（第一審判決附表五所示加重竊盜判決
乙○○無罪部分，經檢察官提起上訴，該部分亦經原審駁回上訴
確定）。其所為之程序並無違背法令。又原判決依刑事訴訟法第
三百六十七條前段之規定，駁回上訴人所提起之第二審上訴，則
其援引刑事訴訟法第三百七十二條之規定，就本案此部分不經言
詞辯論而逕行判決，於法並非無據。上訴意旨並未依據卷內訴訟
資料具體指摘原判決有如何違背法令，任意指摘原判決不當，其
此部分之上訴違背法律上之程式，應予駁回。
據上論結，應依刑事訴訟法第三百九十五條前段，判決如主文。
中    華    民    國  九十八  年    六    月    四    日
                      最高法院刑事第十一庭
                          審判長法官  石  木  欽
                                法官  洪  佳  濱
                                法官  韓  金  秀
                                法官  呂  丹  玉
                                法官  段  景  榕
      本件正本證明與原本無異
                                      書  記  官
中    華    民    國  九十八  年    六    月    八    日
                                                Ａ


司法院資訊處製作；財團法人民間司法改革基金會備份。
